臺灣桃園地方法院刑事判決
111年度訴字第33號
公  訴  人  臺灣桃園地方檢察署檢察官 
被      告  蘇柏翔



指定辯護人  本院公設辯護人王暐凱  
被      告  黃詩程


選任辯護人  張義閏律師（法扶律師）
            謝清昕律師（法扶律師）
上列被告因違反毒品危害防制條例案件，經檢察官提起公訴（11
0年度偵字第24461號、110年度偵字第35845號），本院判決如下
：
    主  文
蘇柏翔共同犯販賣第二級毒品而混合二種以上之毒品未遂罪，處
有期徒刑壹年。
黃詩程共同犯販賣第二級毒品而混合二種以上之毒品未遂罪，處
有期徒刑貳年柒月。
扣案如附表編號1所示之物沒收，扣案如附表編號2所示之物均沒
收。  
    事  實
一、蘇柏翔、黃詩程均明知甲基安非他命、4-甲基甲基卡西酮、
    愷他命、硝西泮、耐妥眠分別係毒品危害防制條例第2條第2
    項第2款、第3款及第4款之第二級毒品、第三級毒品及第四
    級毒品，不得販賣、持有、轉讓，竟意圖營利，共同基於販賣
    第二級毒品、第三級毒品及第四級毒品之犯意聯絡，於民國
    110年7月2日，由黃詩程以不知情之其妻劉姿吟所有之抖音
    通訊軟體之暱稱「你得不到的恩」，公開散布販毒訊息「桃
    園最低價營你想要的什麼都有」予不特定對象，嗣桃園市政
    府警察局大園分局警員蘇賢稼執行網路巡邏勤務時察覺有異，遂
    喬裝為購毒者透過與蘇柏翔、黃詩程聯繫，由黃詩程以WeCh
    at通訊軟體暱稱「嗯嗯」與喬裝警員蘇賢稼約定於110年7月
    3日晚間9時15分許，在桃園市○○區○○○路0段000號以一包咖
    啡包新臺幣（下同）350元之價格，購買毒品咖啡包10包進行
    交易，並由蘇柏翔駕駛車牌號碼000-0000號自用小客車，於
    前揭時地前往與警員蘇賢稼交易，嗣蘇柏翔於上揭時地交付
    上開毒品咖啡包，警員蘇賢稼隨即表明身分，並扣得毒品咖
    啡包15包（經鑑驗檢出成分甲基安非他命、4-甲基甲基卡西
    酮、愷他命、硝西泮、耐妥眠）、小米手機1支（門號00000
    00000號）、電子秤1個。
二、案經桃園市政府警察局大園分局報告臺灣桃園地方檢察署檢
    察官偵查起訴。
    理  由
壹、證據能力部分：
一、按被告以外之人於審判外之陳述，雖不符刑事訴訟法第159
    條之1至第159條之4之規定，而經當事人於審判程序同意作
    為證據，法院審酌該言詞陳述或書面陳述作成時之情況，認
    為適當者，亦得為證據。當事人、代理人或辯護人於法院調
    查證據時，知有刑事訴訟法第159條第1項不得為證據之情形
    ，而未於言詞辯論終結前聲明異議者，視為有前項之同意，
    刑事訴訟法第159條之5定有明文。查本判決所引用以下審判
    外作成之相關供述證據，被告蘇柏翔、黃詩程及其等辯護人
    於本院準備程序中均陳明：沒有意見，同意有證據能力等語
    明確（見本院卷第81、91頁），此外，公訴人及被告2人、
    其等辯護人於本院審判期日均表示無意見而不予爭執，亦未
    於言詞辯論終結前聲明異議，本院審酌上開證據資料製作時
    之情況，尚無違法取得及證明力明顯過低之瑕疵，認以之作
    為證據應屬適當，且上開各該證據均經本院於審判期日依法
    進行證據之調查、辯論，被告2人於訴訟上之防禦權，已受
    保障，故上開證據資料均有證據能力。
二、至於本判決其餘所依憑認定被告犯罪事實之各項非供述證據
    ，本院亦查無有何違反法定程序取得之情形，依刑事訴訟法
    第158條之4規定之反面解釋，均具有證據能力。
貳、實體部分：
一、上揭犯罪事實迭據被告蘇柏翔於警詢、偵訊及本院準備程序
    、審理時，被告黃詩程於本院準備程序、審理時均坦承不諱
    ，核與證人劉姿吟於警詢、偵查中、證人蘇賢稼於偵查中之
    證述情節大致相符(見偵第35845號卷第31至38、偵第24461
    號卷第149至150、209至210頁)，亦與桃園市政府警察局大
    園分局新坡派出所員警職務報告所述查獲被告之情節（見偵
    第24461號卷第55、57、197頁）相符。又本件為警扣得之毒
    品咖啡包15包（其中4包內含鵝黃色粉末，驗前含包裝袋總
    毛重16.2656公克，取樣0.6826公克鑑定用罄，純質淨重0.6
    460公克；其中6包內含莓紅色粉末摻雜鵝黃色粉末，驗前含
    包裝袋總毛重24.2548公克，取樣0.6904公克鑑定用罄，純
    質淨重1.1364公克；其中3包內含鵝黃色粉末摻雜綠色及橘
    色顆粒，驗前含包裝袋總毛重17.3109公克，取樣1.0225公
    克鑑定用罄，純質淨重0.4288公克；其中1包白色或透明晶
    體(含雜質)，驗前含包裝袋毛重1.6874公克，取樣0.0280公
    克鑑定用罄，純質淨重1.0731公克；其中1包白色或透明晶
    體，驗前含包裝袋毛重1.1358公克，取樣0.0568公克鑑定用
    罄，純質淨重0.7497公克），經鑑結果，確分別含有第二級
    毒品甲基安非他命、第三級毒品4-甲基甲基卡西酮、愷他命
    、第四級毒品硝西泮、耐妥眠等成分，此有臺北榮民總醫院
    110年8月24日毒品成分鑑定書㈠㈡㈢、臺北榮民總醫院110年8
    月24日毒品純度鑑定書㈠㈡㈢(見偵字第24461卷第155-159、16
    1-165頁)附卷可憑。此外，復有桃園市政府警察局大園分局
    新坡派出所員警職務報告(見偵字第24461卷第55、57、197
    頁)、車輛詳細資料報表(見偵字第24461卷第59頁)、桃園市
    政府警察局大園分局搜索、扣押筆錄、扣押物品目錄表、扣
    押物品收據(見偵字第24461卷第63-69頁)、社群及通訊軟體
    畫面截圖(見偵字第24461卷第87-98頁)、刑事案件現場照片
    (見偵字第24461卷第99-113頁)、桃園市政府警察局大園分
    局刑事案件譯文表(見偵字第35845卷第105頁)等在卷可稽，
    此部分事實，堪以認定。
二、再被告黃詩程於本院準備程序訊問時坦承其知悉上揭毒品咖
    啡包係欲出售予買家，販賣所得其每包抽成等語在卷（見本
    院卷第89頁），足認被告2人共同出售本案毒品咖啡包之目
    的，確係藉此從中謀得經濟利益，是被告2人係基於營利之
    販賣意圖，而由被告黃詩程以抖音散布犯毒訊息並聯繫，被
    告蘇柏翔至桃園市○○區○○○路0段000號，欲出售含上開毒品
    成分之毒品咖啡包予佯裝買家之警員，然為警查獲，致未能
    得逞之事實，允無疑義。綜上所述，本案事證明確，被告上
    開犯行，洵堪認定，應予依法論科。
三、論罪科刑：
㈠、按刑法上所謂陷害教唆，係指行為人原無犯罪的意思，純因
    具有司法警察權者的設計誘陷，以唆使其萌生犯意，待其形
    式上符合著手於犯罪行為的實行時，再予逮捕者而言。此種
    「陷害教唆」，因行為人原無犯罪的意思，具有司法警察權
    者復伺機逮捕，係以不正當手段入人於罪，尚難遽認被陷害
    教唆者成立犯罪。至於刑事偵查技術上所謂的「釣魚」者，
    則指對於原已犯罪或具有犯罪故意的人，司法警察於獲悉後
    為取得證據，以設計引誘的方式，佯與之為對合行為，使其
    暴露犯罪事證，待其著手於犯罪行為的實行時，予以逮捕、
    偵辦者而言。此種「釣魚」，因屬偵查犯罪技巧的範疇，並
    未違反憲法對於基本人權的保障，且於公共利益的維護有其
    必要性，故所蒐集的證據資料，自可具有證據能力；從而，
    因犯罪行為人主觀上原即有犯罪的意思，倘客觀上又已著手
    於犯罪行為之實行時，自得成立未遂犯，要與「陷害教唆」
    情形迥然有別（最高法院107年度臺上字第987號判決意旨參
    照）。查被告黃詩程以抖音散布犯毒訊息並聯繫，被告蘇柏
    翔至桃園市○○區○○○路0段000號，欲出售含上開毒品成分之
    毒品咖啡包予佯裝買家之警員，均已著手於販賣毒品犯行之
    實行，雖因員警係喬裝買家以執行查緝，並無實際向被告2
    人購得毒品之真意，故本案毒品交易均並未能完成，無由論
    以既遂，然被告2人主觀上既有販賣毒品之意思，客觀上又
    已著手於犯罪行為之實行，已如前述，自仍成立販賣毒品之
    未遂犯。
㈡、核被告蘇柏翔、黃詩程所為，均係犯毒品危害防制條例第9條
    第3項、第4條第6項、第2項、第3項、第4項之共同犯販賣第
    二級毒品而混合二種以上之毒品未遂罪。被告2人販賣前持
    有第二級毒品之低度行為，為其販賣第二級毒品未遂之高度
    行為所吸收，不另論罪。
㈢、刑之加重、減輕事由：
　⒈被告2人販賣含有第二級毒品甲基安非他命、第三級毒品4-甲
    基甲基卡西酮、愷他命、第四級毒品硝西泮、耐妥眠之毒品
    咖啡包，係屬混合二種以上不同級別毒品，應依毒品危害防
    制條例第9條第3項規定，均依販賣第二級毒品之法定刑加重
    其刑。
　⒉被告2人雖已著手實行販賣第三級毒品之犯罪行為，惟因遭警
    查獲而未得逞，為未遂犯，均應依刑法第25條第2項之規定
    ，按既遂犯之刑減輕之。
　⒊被告蘇柏翔就本案犯行，於偵查及審判中均自白犯行，業如
    前述，應依毒品危害防制條例第17條第2項規定，減輕其刑
    ，並依刑法第70條遞減之。
　⒋被告蘇柏翔為警查獲後，隨即供出其本案共犯黃詩程，警方
    因而查獲共犯黃詩程乙情，有桃園市政府警察局大園分局11
    1年3月22日園警分刑字第1110010185號函及所附職務報告在
    卷足稽（見本院卷第99至101頁），足見被告蘇柏翔就本案
    行為，確已供出其毒品共犯而查獲黃詩程，合於毒品危害防
    制條例第17條第1項之規定，應遞予減輕其刑。
　⒌又按刑之量定，為求個案裁判之妥當性，法律固賦予法院裁
    量權，但此項裁量權之行使，除應依刑法第57條規定，審酌
    行為人及其行為等一切情狀，為整體之評價，並應顧及比例
    原則，俾使罪刑均衡，輕重得宜。又刑法第59條規定犯罪之
    情狀可憫恕者，得酌量減輕其刑，其所謂「犯罪之情狀」，
    與同法第57條規定科刑時應審酌之一切情狀，並非有截然不
    同之領域，於裁判上酌減其刑時，應就犯罪一切情狀（包括
    第57條所列舉之10款事項），予以全盤考量，審酌其犯罪有
    無可憫恕之事由（即有無特殊之原因與環境，在客觀上足以
    引起一般同情，以及宣告法定低度刑，是否猶嫌過重等等）
    ，以為判斷。而毒品危害防制條例就販賣毒品所設之法定刑
    度，均遠較其它犯罪為重，然同為販賣毒品者，其原因動機
    不一，犯罪情節未必盡同，或有大盤毒梟者，亦有中、小盤
    之分，甚或僅止於吸毒者友儕間為求互通有無之有償交付，
    是其態樣顯非可一概而論，即其販賣行為所造成危害社會之
    程度亦非可等量齊觀，故倘依其情狀處以相當之有期徒刑，
    即足以懲儆，並可達防衛社會之目的者，自非不可依客觀之
    犯行與主觀之惡性二者加以考量其情狀，是否有可憫恕之處
    ，適用刑法第59條之規定酌量減輕其刑，期使個案裁判之量
    刑，能斟酌至當，符合比例原則。經查，本案販賣毒品咖啡
    包之數量非甚鉅，獲利僅係取得少許之價差，應屬毒品交易
    之下游，且被告黃詩程僅係在網路發布販毒訊息者，並未直
    接與毒品上游或購買者交付，其參與程度尚屬輕微，其惡性
    及對於社會秩序與國民健康之危害程度，亦顯遠不如大量走
    私進口或長期、大量販賣毒品營生之「大盤」、「中盤」毒
    梟，被告黃詩程就本案犯行，經未遂減輕其刑後，對被告科
    以最低刑度，均仍嫌過重，且無從與真正長期、大量販毒之
    惡行區別，在客觀上應足以引起一般人之同情，確有情輕法
    重之失衡現象，而有堪可憫恕之情狀，爰就被告黃詩程前開
    所示販賣第二級毒品而混合二種以上之毒品未遂之犯行，依
    刑法第59條之規定予以減輕其刑。　　　　
㈣、爰分別審酌被告2人正值青年，不思正途以謀生，明知販賣毒
    品行為乃毒品禍害之源，非僅個人之生命、身體受其侵害，
    社會安樂國家富強之整體法益受損亦不能免，竟仍鋌而走險
    為之，戕害國民身心健康，對社會治安造成危害，惟念其販
    賣之毒品數量非鉅，且未及完成交易即為警查獲，與大盤毒
    梟鉅量高價之交易模式尚屬有別，其惡性及犯罪情節、參與
    程度尚非甚重，犯後均業已坦認犯行，態度良好，併考量其
    等犯罪之動機、目的、手段、犯罪所生危害、生活狀況、智
    識程度及素行等一切情狀，量處如主文第1、2項所示之刑，
    以示懲儆。
㈤、至被告蘇柏翔之辯護人雖為被告蘇柏翔請求給予緩刑宣告云
    云。惟按緩刑之宣告，除應具備刑法第74條第1項所定條件
    外，並須有可認為以暫不執行刑罰為適當之情形，始得為之
    （最高法院108年度台上字第3504號判決意旨參照）。查被
    告雖前未因故意犯罪受有期徒刑以上刑之宣告，有臺灣高等
    法院被告前案紀錄表在卷可參，然審酌被告於本案案發之後
    ，另涉犯持有、販賣第三級毒品案件，分別於本院以111年
    度審易字第1278號、111年度訴字第724號案件審理中，是難
    認被告蘇柏翔有何暫不執行刑罰為適當之情形，爰不予宣告
    緩刑。
四、沒收部分：
㈠、按毒品危害防制條例第2條第2項規定，毒品依其成癮性、濫
    用性及對社會危害性分為四級，並就製造、運輸、販賣、意
    圖販賣而持有、以非法方法使人施用、引誘他人施用及轉讓
    等不同品項毒品之行為，分別定其處罰。至施用或持有第三
    、四級毒品，因其可罰性較低，故除持有達一定數量外，乃
    予除罪化，僅就施用及持有第一、二級毒品科以刑罰。惟鑑
    於第三、四級毒品均係管制藥品，特於同條例第11條之1明
    定無正當理由，不得擅自持有；第18條第1項後段復規定查
    獲之第三、四級毒品，無正當理由而擅自持有者，沒入銷燬
    之。從而，依同條例第18條第1項後段應沒入銷燬之毒品，
    專指查獲之施用、持有第三、四級毒品而言；倘係查獲之製
    造、運輸、販賣、意圖販賣而持有、以非法方法使人施用、
    引誘他人施用或轉讓之第三、四級毒品，既屬同條例相關法
    條明文規定處罰之犯罪行為，即非該條項應沒入銷燬之範圍
    。又同條例第19條第1項所定「供犯罪所用之物」，係指犯
    第4條至第9條、第12條、第13條或第14條第1項、第2項之罪
    所用之物，不包括毒品本身在內，自不得為第三、四級毒品
    之沒收依據。同條例對於查獲之製造、運輸、販賣、意圖販
    賣而持有、以非法方法使人施用、引誘他人施用及轉讓第三
    、四級毒品之沒收，並無特別規定，如其行為已構成犯罪，
    則該毒品即屬不受法律保護之違禁物，應回歸刑法之適用（
    最高法院95年度台上字第911號判決意旨參照）。查扣案如
    附表編號1所示含有第二級毒品甲基安非他命、第三級毒品4
    -甲基甲基卡西酮、愷他命、第四級毒品硝西泮、耐妥眠成
    分之毒品咖啡包15包，係被告2人於本案販賣之第二、三、
    四級毒品，而其等共同犯販賣第二級毒品而混合二種以上之
    毒品未遂之行為，既係毒品危害防制條例明文規定處罰之犯
    罪行為，揆諸前揭說明，上開毒品咖啡包15包即皆屬違禁物
    ，均應依刑法第38條第1項之規定諭知沒收。至於鑑驗中所
    滅失之毒品，既已滅失，爰不再諭知沒收。另盛裝上開毒品
    咖啡包之包裝袋，因扣案毒品為粉末，縱將之自前開包裝袋
    中倒出，仍難免有含毒品粉末殘留而無法完全與之析離，應
    整體視為第二、三、四級毒品，屬違禁物，亦均應依刑法第
    38條第1項規定宣告沒收。
㈡、次按犯第4條至第9條、第12條、第13條或第14條第1項、第2
    項之罪者，其供犯罪所用之物，不問屬於犯罪行為人與否，
    均沒收之，毒品危害防制條例第19條第1項定有明文。查扣
    案之小米行動電話1支（內含0000000000號行動電話門號SIM
    卡1張）、電子秤1個，均係被告蘇柏翔所持用，供其與共犯
    黃詩程聯繫共同販毒事宜、秤重毒品等情，業據被告蘇柏翔
    於本院審理時供承在卷(見本院卷第183頁)，堪認係被告蘇
    柏翔所有，供其犯本案共同犯販賣第二級毒品而混合二種以
    上之毒品未遂罪所用之物，均應依毒品危害防制條例第19條
    第1項之規定宣告沒收。
㈢、至其餘扣案物，無證據證明與本案有何關聯，爰不於本案宣
    告沒收，附此敘明。
據上論斷，應依刑事訴訟法第299條第1項前段，判決如主文。
本案經檢察官王文咨提起公訴，檢察官黃翎樵到庭執行職務。
中　　華　　民　　國　　111 　年　　7 　　月　　26　　日
                  刑事第十六庭  審判長法　官 游紅桃
　　　　　　
　　　　　　                          法  官 呂宜臻
　　　　　　
　　　　　　                          法  官 鄧瑋琪
以上正本證明與原本無異。
如不服本判決應於收受判決後20日內向本院提出上訴書狀，並應
敘述具體理由。其未敘述上訴理由者，應於上訴期間屆滿後20日
內向本院補提理由書(均須按他造當事人之人數附繕本)「切勿逕
送上級法院」。 
        　　　　　　　　　　　　　　　書記官　陳崇容　　
中　　華　　民　　國　　111 　年　　7 　　月　　26　　日
附表
編號 物品名稱 備註  1 毒品咖啡包共15包 其中4包內含鵝黃色粉末，驗前含包裝袋總毛重16.2656公克，取樣0.6826公克鑑定用罄，純質淨重0.6460公克；其中6包內含莓紅色粉末摻雜鵝黃色粉末，驗前含包裝袋總毛重24.2548公克，取樣0.6904公克鑑定用罄，純質淨重1.1364公克；其中3包內含鵝黃色粉末摻雜綠色及橘色顆粒，驗前含包裝袋總毛重17.3109公克，取樣1.0225公克鑑定用罄，純質淨重0.4288公克；其中1包白色或透明晶體(含雜質)，驗前含包裝袋毛重1.6874公克，取樣0.0280公克鑑定用罄，純質淨重1.0731公克；其中1包白色或透明晶體，驗前含包裝袋毛重1.1358公克，取樣0.0568公克鑑定用罄，純質淨重0.7497公克。  2 小米行動電話1支、電子秤1個 （內含0000000000號行動電話門號SIM卡1張）